臺灣桃園地方法院民事判決　　　　　　　　　　　　　九十三年度訴字第四八三號
　　原　　　告　甲○○
　　訴訟代理人　乙○○
　　被　　　告　丙○○
　　　　　　　　　　　　　　（現因案於國防部新店軍事監獄執行中）
右當事人間請求損害賠償事件，原告就本院九十三年度桃金簡字第一號刑事案件提起
附帶民事訴訟（九十三年度桃附民字第五號），經本院刑事庭裁定移送前來，於民國
九十三年五月十三日辯論終結，本院判決如左：
    主    文
被告應給付原告新臺幣玖拾肆萬壹仟陸佰零肆元，及自民國九十二年八月六日起至清
償日止，按年息百分之五計算之利息。
訴訟費用由被告負擔。
本判決於原告以新臺幣拾壹萬仟捌佰陸拾捌元為被告供擔保後，得假執行。但被
告以新臺幣玖拾肆萬壹仟陸佰零肆元為原告預供擔保，得免為假執行。
    事    實
壹、原告方面：
　一、聲明：除供擔保金額外，如主文所示。
　二、陳述：
    (一)被告於民國九十二年七月間，看到中國時報上「高價收購手機門號及存摺」之
      廣告而撥打該廣告之電話，得知一不詳男子欲租用銀行帳戶，其基於幫助詐欺
      及洗錢之未必故意，於同年七月十六日，以新臺幣（下同）一千元之代價，將
      其台新國際商業銀行（下稱台新銀行）縣府分行0000000000000
      0號帳戶之存摺、提款卡、印章及密碼交予該男子，嗣該男子即基於常業詐欺
      之犯意，於同年八月六日利用電話向原告佯稱係國稅局人員要通知退稅，且須
      以金融卡轉帳退稅，使原告陷於錯誤，至郵局提款機將九十四萬一千六百零四
      元轉帳入被告前開帳戶內，原告其後始知受騙。
    (二)按存摺與提款卡與個人日常生活息息相關，被告為一成年男子，對此等重要物
      品自無不知之理，衡情其應能預見並懷疑收購該帳戶之人目的在於掩飾或隱匿
      犯罪所得之錢財，被告有幫助犯罪集團從事不法行為之不確定故意，爰依民法
      第一百八十四條、一百八十五條之規定，請求被告賠償如聲明所示之金額。
  三、證據：提出臺灣桃園地方法院檢察署檢察官九十二年度偵字第一七０八七號聲
      請簡易判決處刑書影本乙份、郵政儲金匯款單影本十一紙、銀行帳戶交易明細
      影本二紙等為證。
貳、被告方面：
　一、聲明：
    (一)原告之訴駁回。
    (二)訴訟費用由原告負擔。
    (三)如受不利之判決，願提供擔保請准宣告免為假執行。
　二、陳述：伊只是開戶交給他人，僅為人頭，並無參與詐欺犯行，亦不知原告被騙
            之情。
、本院依職權調閱本院九十三年度桃金簡字第一號卷、臺灣桃園地方法院檢察署九
    十二年度偵字第一七０八七號偵查卷宗。
    理    由
一、原告起訴主張被告基於幫助詐欺及洗錢之未必故意，於同年七月十六日，以一千
    元之代價，將其於台新銀行縣府分行所開立之帳戶存摺、提款卡、印章及密碼交
    予某男子，嗣該男子即於同年八月六日利用電話向原告佯稱係國稅局人員通知退
    稅，且須以金融卡轉帳退稅，使原告陷於錯誤，至郵局提款機將九十四萬一千六
    百零四元轉帳入被告前開帳戶內，原告其後始知受騙，被告為一成年男子，衡情
    應能預見並懷疑收購該帳戶之人目的在於掩飾或隱匿犯罪所得之錢財，被告有幫
    助犯罪集團從事不法行為之不確定故意，爰依侵權行為之規定，請求被告賠償如
    聲明所示之金額。被告則以伊只是開戶交給他人，僅為人頭，並無參與詐欺犯行
    ，亦不知原告被騙之情等語置辯。
二、本件原告主張：其於九十二年八月六日接獲某佯稱係國稅局人員者之電話通知要
    退稅，因該人稱須以金融卡轉帳退稅，使原告陷於錯誤，至郵局提款機將九十四
    萬一千六百零四元轉帳入被告前開向台新銀行縣府分行申請開立之000000
    00000000號帳戶內，其後始知受騙之事實，已據原告提出匯款單十一紙
    及被告前開銀行帳戶交易明細影本為據，並為被告所不爭執，而被告亦自認有將
    前開帳戶交予該不知名男子之情；又被告因上開行為，為本院以九十三年度桃金
    簡字第一號刑事簡易判決認定成立幫助洗錢罪，處有期徒刑二月確定乙節，亦經
    本院調取該案全卷核閱屬實，是原告主張上揭事實，應認為真實。
三、被告雖辯稱其只是開戶交給他人，僅為人頭，並無參與詐欺犯行，亦不知原告被
    騙云云。惟金融帳戶為個人理財之工具，而申請開設金融帳戶並無任何特殊之限
    制，一般民眾皆可以存入最低開戶金額之方式申請之，且一個人可以在不同之金
    融機構申請多數存款帳戶使用，此乃眾所週知之事實，則依一般人之社會生活經
    驗，苟見陌生人不以自己名義申請開戶，反而向不特定人蒐集借用他人之金融機
    構帳戶供己使用，衡情應對於該帳戶之是否合法使用乙節當有合理之懷疑。而被
    告並不知悉該不詳男子之真實姓名、住居所等相關年籍資料，該男子以一千元之
    代價，取得被告所開立之上開帳戶使用，已有違常情，復參以被告亦自承確有將
    該帳戶交予該男子，因而獲取不相當之利益一千元等情，由此足見，被告於提供
    上開帳戶之存摺、印章、金融卡給該不詳真實姓名之男子使用前，應足以預見該
    男子或其他不詳人員可能將其所提供之帳戶用於掩飾隱匿因犯罪所匯入之款項，
    而不違反其本意，是應認被告與該犯罪集團有共同侵害他人權利之意思存在，則
    被告顯有以提供帳戶之方法幫助該不詳姓名男子等人犯罪之不確定故意甚明。退
    萬步言，縱被告無明確故意，惟其既得預見前開帳戶將遭他人為一定程度之不法
    使用並作為洗錢管道，亦難認無過失，是被告上開所辯，自不足採。
四、按洗錢防制法第二條規定「本法所稱洗錢，係指下列行為：一、掩飾或隱匿因自
    己或他人重大犯罪所得財物或財產上利益者。二、收受、搬運、寄藏、故買或牙
    保他人因重大犯罪所得財物或財產上利益者」，又「盜贓之牙保，係在他人犯罪
    完成後所為之行為，性質上難認為與該他人共同侵害被害人之權利，牙保之人與
    實施竊盜之人，固不構成共同侵權行為。惟盜贓之牙保，既足使被害人難於追回
    原物，因而發生損害，仍難謂非對於被害人為另一侵權行為，倘被害人因而受有
    損害，尚非不得依一般侵權行為之法則，請求牙保之人賠償其損害。」最高法院
    六十四年台上字第一三六四號判例亦著有明文。次按數人共同不法侵害他人之權
    利者，連帶負損害賠償責任；不能知其中孰為加害人者，亦同。造意人及幫助人
    ，視為共同行為人，民法第一百八十五條亦定有明文。本件被告既係將自己銀行
    帳戶存簿及金融卡等物交付他人，而為他人使用於掩飾及隱匿犯罪所得之財物，
    致原告因此受不詳詐欺集團之詐騙而轉帳九十四萬一千六百零四元入被告之前開
    銀行帳戶後遭提領，無從追回，揆諸前開判例意旨，被告雖未必與該不詳詐騙集
    團成員共同詐欺，但仍亦屬對原告之另一侵權行為，則其對原告因此產生之財產
    權損害，自應負損害賠償責任。又按負損害賠償責任者，除法律另有規定或契約
    另有訂定外，應回復他方損害發生前之原狀；因回復原狀而應給付金錢者，自損
    害發生時起，加給利息，民法第二百十三條第一項、第二項定有明文。從而，本
    件原告本於侵權行為損害賠償之法律關係，請求被告賠償九十四萬一千六百零四
    元，並請求自損害發生時起（即自九十二年八月六日起）至清償日止按週年利率
    百分之五計算之利息，自屬有據，應予准許。
五、至兩造其餘之攻擊防禦方法及未經援用之證據，經本院斟酌後，認為均不足以影
    響本判決之結果，自無逐一詳予論駁之必要，併此敘明。
六、本件兩造均陳明願供擔保，分別聲請宣告假執行及免為假執行，經審核均合於法
    律規定，爰分別酌定相當擔保金額准許之。
據上論結，本件原告之訴為有理由，依民事訴訟法第七十八條、第三百九十條第二項
、第三百九十二條第二項，判決如主文。
中　　　華　　　民　　　國　　九十三　　年　　　五　　　月　　二十七　　日
                                  臺灣桃園地方法院民事第一庭
~B法　　　官　林曉芳
右為正本係照原本作成
如對本判決上訴，須於判決送達後廿日內向本院提出上訴狀。
中　　　華　　　民　　　國　　九十三　　年　　　五　　　月　　二十七　　日
~B書　記　官　陳玲莉
